【裁判字號】    89,易,628
【裁判日期】    900223
【裁判案由】    違反能源管理法
【裁判全文】
臺灣宜蘭地方法院刑事判決                          八十九年度易字第六二八號
    公  訴  人  臺灣宜蘭地方法院檢察署檢察官
    被      告  甲○○
右列被告因違反能源管理法案件，經檢察官提起公訴（八十九年度偵字第二八九九、
三０五二號），本院判決如左：
    主  文
甲○○未經許可而經營中央主管機關指定之能源產品之銷售業務，處拘役伍拾玖日，
如易科罰金，以參佰元折算壹日。扣案之柴油參點參公秉及估價單貳拾陸張沒收。
    事  實
一、甲○○明知柴油係中央主管機關經濟部指定之能源，未經許可不得經營其輸入、
    輸出、生產或銷售之業務，竟自民國八十九年八月底某日起，向居住於台灣南部
    某姓名、年籍不詳人士，以每公升新台幣（下同）十一元二角之價格，購入來源
    不明之柴油，每五天、七天或十天不等交易一次，均約定於宜蘭縣蘇澳鎮馬賽地
    區附近之濱海公路交貨，然後甲○○即透過無線電呼叫之方式，與有意洽購柴油
    者聯絡，再駕駛改裝而成之車號ＫＳ－五五一號油罐車或車號ＩＮ－七０八六號
    自用小客車，承裝柴油載運至雙方約定之宜蘭縣內處所，以每公升十一元七角之
    價格，販售予不特定之車輛駕駛者使用，而未經許可經營柴油之銷售業務。嗣於
    八十九年十月十一日晚間九時二十分許，適甲○○正駕駛車號ＫＳ－五五一號油
    罐車停靠在宜蘭縣蘇澳鎮○○路前銷售柴油予林錦堂時，當場為警查獲，並扣得
    其油罐車內剩餘之柴油二點五公秉（即二千五百公升，起訴書誤載為一百二十四
    公升，查獲後經警交予甲○○代為保管）及銷售柴油紀錄之估價單二十六張等物
    。詎甲○○經警查獲移送檢察官偵辦後，猶不知悔改，仍繼續未經許可以前開方
    式經營柴油之銷售業務，嗣於八十九年十月廿二日晚間十時三十分許，再度駕駛
    車號ＩＮ－七０八六號自用小客車，停靠在宜蘭縣三星鄉○○村○○道路販售柴
    油予於鄭明全時，又為警當場查獲，並扣得自用小貨車內剩餘之柴油零點八公秉
    （即八百公升，查獲後經警交予甲○○代為保管）。
二、案經宜蘭縣警察局蘇澳分局、三星分局報請台灣宜蘭地方法院檢察署檢察官偵查
    起訴。
    理  由
一、訊據被告甲○○對於其自八十九年八月底某日起，以每公升十一元二角之價格，
    向南部某姓名、年籍不詳人士購入來源不明之柴油，並在宜蘭縣蘇澳鎮馬賽地區
    附近之濱海公路交貨後，即透過無線電呼叫與有意洽購柴油者聯絡，再由其駕駛
    改裝而成之車號ＫＳ－五五一號油罐車或車號ＩＮ－七０八六號自用小客車，承
    裝柴油載運至雙方約定之宜蘭縣內處所進行交易，另以每公升十一元七角之價格
    轉售予不特定之車輛駕駛者使用，而未經許可經營柴油之銷售業務，嗣於同年十
    月十一日、同年月廿二日先後在宜蘭縣蘇澳鎮○○路前及同縣三星鄉○○村○○
    道路為警查獲，並於其所駕駛改裝而成之車號ＫＳ－五五一號油罐車、車號ＩＮ
    －七０八六號自用小客車內扣得剩餘之柴油二點五公秉、零點八公秉之事實坦承
    不諱，核與證人林錦堂、鄭明全即向被告購入柴油使用之司機於警訊中，及證人
    乙○○即查獲本案之員警於本院審理時到庭證述之情節均屬相符。且其為警在油
    罐車及自小客車內查獲之油品，經宜蘭縣警察局蘇澳分局、三星分局會同經濟部
    取締違法經營油品會報執行小組羅東執行分組人員丈量，分別尚剩餘二點五公秉
    、零點八公秉之油品（丈量後均經警交予被告保管），並同時取樣經送請中國石
    油股份有限公司煉製研究所燃料檢測實驗室鑑驗結果，該油品確符合經濟部公告
    能源產品認定基準之柴油規格等情，分別有取樣證明丈量油櫃紀錄各二紙、被告
    所書立之保管條一紙、經濟部取締違法經營油品會報執行小組羅東執行分組以八
    十九年十一月七日（八九）經執分八九十一０七號函、同年十一月十六日（八九
    ）經執分八九十一十六號函送之化驗報告各一件附卷可按，此外復有被告銷售柴
    油記錄之估價單廿六張扣案可證，足認被告前開自白屬實，是本件事證明確，被
    告犯行堪以認定，應依法論科。
二、按柴油依經濟部（八二）能○八六一七號公告，係屬能源管理法第二條所稱之能
    源，依同法第六條第二項之規定，其銷售業務非經許可不得經營，核被告甲○○
    未經許可而經營柴油之銷售業務，係犯能源管理法第二十條之一之未經許可經營
    中央主管機關指定之能源產品之銷售業務罪。又刑法上所謂之業務，係指以反覆
    同種類之行為為目的之社會活動而言。故能源管理法第二十條之一所稱之「經營
    」中央主管機關指定之能源產品之輸入、輸出、生產、銷售「業務」，係指反覆
    繼續執行能源產品之輸入、輸出、生產、銷售之營利行為而言，當然含有連續性
    ，被告多次之銷售行為，並不生連續犯之問題，應僅成立實質一罪（最高法院著
    有八十七年台非字第二六七號裁判意指可資參照），公訴人認應成立連續犯，尚
    有誤會，附此敘明。爰審酌被告犯罪之動機、目的、手段、時間、到案後已坦承
    犯行，並表示悔改之意，及其前無犯罪前科紀錄，此有台灣高等法院檢察署刑案
    紀錄簡覆表一件在卷可按，然其於第一次為警查獲後仍不知心生警惕，又續行販
    售而再度為警查獲等情狀，量處如主文所示之刑，並諭知易科罰金之折算標準。
    又扣案剩餘之柴油合計三點三公秉，係被告所有銷售之產品，爰依能源管理法第
    二十條之一後段規定諭知沒收。另扣案被告銷售柴油記錄之估價單廿六張，係被
    告所有，且供其犯罪所用之物，業據被告供承在卷，爰依刑法第三十八條第一項
    第二款規定諭知沒收。
據上論斷，應依刑事訴訟法第二百九十九條第一項前段，能源管理法第二十條之一，
刑法第十一條前段、第四十一條、第三十八條第一項第二款、罰金罰鍰提高標準條例
第二條，判決如主文。
本案經檢察官吳志成到庭執行職務
中      華      民      國      九十    年      二      月      廿三    日
                                  臺灣宜蘭地方法院刑事第一庭
                          法  官  林  翠  華
右正本證明與原本無異。
如不服本判決，應於判決送達後十日內，向本院提出上訴狀。（應附繕本）
                                          書記官  賴  宜  君
中      華      民      國      九十    年      二      月      廿六    日
附錄本案論罪科刑法條全文：
能源管理法第二十條之一
未經許可而經營中央主管機關指定之能源產品之輸入、輸出、生產、銷售業務者，處
一年以下有期徒刑、拘役或科或併科新臺幣三十萬元以下罰金，並得沒收其輸入、輸
出、生產、銷售之產品。


司法院資訊處製作；財團法人民間司法改革基金會備份。
